臺灣嘉義地方法院民事判決
111年度嘉簡字第83號
原      告  王淑珍  
訴訟代理人  嚴庚辰律師
            嚴奇均律師
            江立偉律師
被      告  陳張秀鳳
訴訟代理人  蔡譯瑩  
上列當事人間因被告過失傷害案件，原告提起刑事附帶民事訴訟
請求侵權行為損害賠償事件，經本院刑事庭以110年度交附民字
第87號裁定移送前來，本院於民國111年6月29日言詞辯論終結，
判決如下：
    主  文
一、被告應給付原告新臺幣508,780元，及自民國111年5月11日
    起至清償日止，按年息百分之5計算之利息。
二、原告其餘之訴駁回。
三、訴訟費用新臺幣1,000元，其中新臺幣928元由被告負擔，餘
    由原告負擔。
四、本判決第1項得假執行。但被告如以新臺幣508,780元為原告
    預供擔保，得免為假執行。
五、原告其餘假執行之聲請駁回。
    事實及理由
壹、程序事項
一、因犯罪而受損害之人，於刑事訴訟程序固得附帶提起民事訴
    訟，對於被告請求回復其損害，但其請求回復之損害，以被
    訴犯罪事實所生之損害為限，否則縱令得依其他事由，提起
    民事訴訟，亦不得於刑事訴訟程序附帶為此請求。此項限制
    ，於該附帶民事訴訟經刑事法院依刑事訴訟法第504條第1項
    規定以裁定移送同院民事庭後，亦有其適用（最高法院97年
    度台上字第1809號判決意旨參照）。又刑事附帶民事訴訟，
    經刑事庭依刑事訴訟法第504條第1項規定裁定移送於同院民
    事庭後，民事庭如認其不符同法第487條第1項規定之要件時
    ，應許原告得繳納裁判費，以補正起訴程式之欠缺（最高法
    院民事大法庭108年度台抗大字第953號裁定意旨參照）。本
    件被告因犯過失傷害罪，經本院刑事庭以110年度嘉交簡字
    第1066號刑事簡易判決有罪在案，原告於該刑事訴訟程序提
    起本件附帶民事訴訟請求被告損害賠償，其中被告因過失肇
    事致車牌號碼000-0000（下稱系爭機車）受有損害部分，並
    非被告刑事案件被訴過失傷害犯罪事實所及，原告就此併提
    刑事附帶民事訴訟本非合法，原應由本院以裁定駁回原告此
    部分之訴，然原告於移送本院審理後已繳納裁判費而補正其
    欠缺，應認已合法追加被告所致財損部分之損害賠償請求，
    本院即應就此併予審理，先予敘明。
二、按訴狀送達後，原告不得將原訴變更或追加他訴，但擴張或
    減縮應受判決事項之聲明，不在此限，民事訴訟法第255條
    第1項第3款定有明文。本件原告原起訴第1項聲明為：被告
    應給付原告新臺幣（下同）1,076,887元，及自起訴狀繕本
    送達翌日起至清償日止，按年息百分之5計算之利息。嗣經
    數次變更，最後於民國111年6月29日言詞辯論期日將訴之聲
    明變更為：被告應給付原告1,102,169元，及自111年5月11
    日起至清償日止，按年息百分之5計算之利息（見本院卷第1
    43頁），其前開所為，核屬擴張應受判決事項之聲明，應予
    准許。
貳、實體事項
一、原告主張：
　㈠被告於109年10月30日中午12時47分，騎乘車牌號碼000-000
    號普通重型機車，沿嘉義市西區建國路由南往北行駛，途經
    同路與遠東街交岔路口，本應注意汽車行駛至交岔路口，其
    行進、轉彎，應遵守燈光號誌，而依當時天候晴陰、日間自
    然光線、路面乾燥無缺陷、無障礙物、視距良好，並無不能
    注意之情形，竟疏於注意依前方路口之號誌行駛，貿然闖紅
    燈直行，適原告騎乘車系爭機車，沿遠東街由西往東駛至，
    見狀閃避不及，二車發生碰撞，致原告受有右骨盆骨折、骨
    盆粉碎性骨折、第十二胸腔、第一、第四腰椎壓迫性骨折、
    第十一胸椎骨折、第三腰椎骨折等傷害（下稱系爭傷害），
    被告應負全部肇事責任。
　㈡原告因此請求下列項目及金額：
  ⒈醫療費用：原告因系爭傷害自109年10月30日起至110年8月11
    日止，分別至嘉義基督教醫院、陽明醫院、民權診所治療，
    迄今共支出醫療費用114,350元。
  ⒉看護費用：原告於109年10月31日施行開放性復位及自費鋼板
    内固定手術後，需專人照顧全日30天、半日90天，看護費用
    以全日2,200元、半日1,100元計算，總計165,000元【計算
    式：（2,200元×30日)+(1,100元×90日)】。
  ⒊醫療耗材費用：因本件車禍受傷支出尿布、看護墊、助行器
    等雜支費用共計19,579元。
  ⒋停車費用：原告因住院支出停車費用共計290元。
  ⒌機車維修費用：原告騎乘訴外人蔡鳳所有之系爭機車遭被告
    撞擊而受損，經維修後支出14,950元（包括零件7,185元、
    板金2,500元、工資5,265元），又蔡鳳已將本件車禍之損害
    賠償請求權讓與原告，故被告應賠償原告14,950元。
  ⒍不能工作之損失：原告發生本件車禍前係自己擔任老闆，從
    事家電回收及仲介買賣中古家電，月平均收入約3至5萬元，
    雖無薪資證明或相關報稅資料，然因原告未滿65歲，能從事
    一般勞動工作，故以法定基本工資24,000元予以計算，又原
    告於陽明醫院之診斷證明書記載「兩下肢無力永遠無法從事
    粗重工作」，因原告自109年10月30日發生本件事故迄今已
    逾1年，故請求12個月不能工作之損失，共計288,000元
  ⒎精神慰撫金：原告因本件車禍受傷嚴重、身心重創，歷經開
    刀、長期復健，仍造成兩下肢無力永遠無法從事粗重工作，
    原告遭逢如此巨變，鬱鬱樣歡，心靈上之創傷，難以言喻，
    故依法請求精神慰撫金50萬元。
　㈢綜上所述，原告受損金額共計1,102,169元【計算式：114,35
    0+165,000+19,579+290+14,950+288,000+500,000】，爰依
    侵權行為之法律關係請求上揭款項等語，並聲明：①被告應
    給付原告1,102,169元，及自111年5月11日起至清償日止，
    按年息百分之5計算之利息；②願供擔保，請准宣告假執行。
二、被告則以：
  ㈠對於肇事責任無意見。
　㈡另對原告主張之金額分述如下：
  ⒈醫療費用114,350元：有單據就同意給付。
  ⒉看護費用165,000元：沒有意見。
  ⒊醫療耗材費用19,579元：同意給付。
  ⒋住院停車費用290元：同意給付。
  ⒌機車維修費用14,950元：零件需依使用年限折舊。
  ⒍不能工作之損失：原告未提供相關證據證明其有薪資收入，
    故否認之。
  ⒎精神慰撫金：原告請求過高，請鈞院依法判決。
三、本院之判斷：
  ㈠按因故意或過失，不法侵害他人之權利者，負損害賠償責任
    ；汽車、機車或其他非依軌道行駛之動力車輛，在使用中加
    損害於他人者，駕駛人應賠償因此所生之損害；不法侵害他
    人之身體或健康者，對於被害人因此喪失或減少勞動能力或
    增加生活上之需要時，應負損害賠償責任；不法侵害他人之
    身體、健康、名譽、自由、信用、隱私、貞操，或不法侵害
    其他人格法益而情節重大者，被害人雖非財產上之損害，亦
    得請求賠償相當之金額。民法第184條第1項前段、第191條
    之2前段、第193條第1項、第195條第1項前段分別定有明文
    。
  ㈡經查，原告主張被告有前揭侵權行為，致原告受有系爭傷害
    之事實，被告並未爭執，且被告前開過失傷害犯行，亦經本
    院110年度嘉交簡字第1066號刑事簡易判決判處有期徒刑3月
    確定在案，並有本院上開刑事簡易判決在卷可查（見本院卷
    第9至11頁），復經本院調取前開卷宗核閱屬實，此部分之
    事實，堪可認定。又本件被告騎乘機車疏於注意依前方路口
    之號誌行駛，貿然闖紅燈直行，致與騎乘系爭機車之原告發
    生碰撞，造成原告人車倒地受有系爭傷害，應認被告就本件
    事故發生應負【全部】過失責任，且被告之過失行為與原告
    所受損害間，存有相當因果關係。是原告依據民法侵權行為
    之法律關係請求被告賠償所受損害洵屬正當，應予准許。
　㈢茲就原告之請求是否妥當，分述如下：
　⒈醫療費用部分：原告主張其因系爭傷害支出醫療費用114,350
    元等情，業據提出與其所述相符之診斷證明書、醫療單據為
    證（見附民卷第31至49、65頁，本院卷第81至85頁），而被
    告亦表示有單據就同意給付（見本院卷第144頁）。是原告
    主張被告應給付醫療費用114,350元，係屬有據，應予准許
    。
　⒉看護費用部分：原告於109年10月31日施行開放性復位及自費
    鋼板内固定手術後，需專人照顧全日30天、半日90天，看護
    費用以全日2,200元、半日1,100元計算，總計165,000元【
    計算式：（2,200元×30日)+(1,100元×90日)】等語，而被告
    對此並無意見（見本院卷第144頁）。經查，原告於本件車
    禍後經送往嘉義基督教醫院急診辦理住院並施行手術後需專
    人【全日】照顧1個月，有該院出具之診斷證明書及111年4
    月21日函在卷可稽（見本院卷第81、101頁）。又原告於嘉
    義基督教醫院出院後陸續至陽明醫院治療，經該院認其病況
    仍需專人全日照顧1個月、專人半日照顧3個月等情，亦有該
    院出具之診斷證明書及111年4月20日函在卷足憑（見本院卷
    第84至85、97頁）。經扣除其術後兩家醫院重疊認定需專人
    全日照顧1個月後，足認原告主張其因本件車禍所受傷勢經
    治療後需專人照顧全日30天、半日90天，應屬可信。參以被
    告對於專人看護費用以全日2,200元、半日1,100元計算並無
    意見，本院也認為適當。是原告請求被告給付看護費用165,
    000元，為有理由，應予准許。
  ⒊醫療耗材費用部分：原告主張因本件車禍受傷支出尿布、看
    護墊、助行器等雜支費用共計19,579元等情，業據被告同意
    給付（見本院卷第144頁），應予准許。
  ⒋停車費用部分：原告主張其因本件車禍住院支出停車費用共
    計290元等語，業經被告同意給付（見本院卷第144頁），亦
    應准許。
  ⒌機車維修費用部分：
　⑴原告主張其騎乘蔡鳳所有之系爭機車遭被告撞擊而受損，經
    維修後支出14,950元（包括零件7,185元、板金2,500元、工
    資5,265元），且蔡鳳已將本件車禍之損害賠償請求權讓與
    原告，故被告應賠償原告14,950元等語，惟經被告抗辯零件
    需依使用年限折舊等語。
　⑵按不法毀損他人之物者，被害人得請求賠償其物因毀損所減
    少之價額；負損害賠償責任者，除法律另有規定或契約另有
    訂定外，應回復他方損害發生前之原狀；損害賠償，除法律
    另有規定或契約另有訂定外，應以填補債權人所受損害及所
    失利益為限，民法第196條、第213條第1項、第216條第1項
    分別定有明文。而所謂請求賠償物被毀損所減少之價額，得
    以修復費用為估定標準，但以必要者為限，例如修理材料以
    新品換舊品，應予折舊（最高法院77年度第9次民事庭會議
    決議參照）。經查，原告主張系爭機車因本件車禍受損，修
    理費為14,950元（包括零件7,185元、板金2,500元、工資5,
    265元）等情，有原告所提出之估價單在卷可稽（見本院卷
    第61頁），堪認屬實，該零件材料係以新品替換舊品，自應
    扣除折舊部分。又依行政院所頒固定資產耐用年數表，機器
    腳踏車之耐用年數為3年，及依平均法每年折舊3分之1，參
    酌營利事業所得稅結算申報查核準則第95條第6項規定，固
    定資產提列折舊採用平均法者，以1年為計算單位，其使用
    期限未滿1年者，按實際使用之月數相當於全年之比例計算
    之，不滿1月者，以月計。而系爭機車係105年12月出廠，此
    觀原告提出的系爭機車行照即明（見本院卷第37頁），迄至
    本件車禍發生時即109年10月30日，已使用逾3年，是系爭機
    車於本件車禍發生時已超過耐用年限，其零件更換應以零件
    之殘價計算其損害額。準此，依所得稅法第51條及同法施行
    細則第48條之規定，本院以平均法計算其折舊，並依營利事
    業所得稅查核準則第95條所規定之計算公式計算其殘價（即
    殘價＝固定資產之實際成本/耐用年數表規定之耐用年數+1）
    ，則上開零件費用7,185元，於使用3年後之殘價為1,796元
    【計算式：7,185/(3+1)，小數點以下四捨五入】，再加計
    毋庸折舊之板金2,500元、工資5,265元，總計原告得請求系
    爭機車必要修復費用為9,561元【計算式：1,796+2,500+5,2
    65】。又系爭機車所有人蔡鳳已將上開車損賠償請求權讓與
    原告，此有原告提出的車輛損害賠償債權請求權讓與同意書
    在卷可憑（見本院卷第35頁）。是原告請求被告賠償系爭機
    車維修費用於9,561元之範圍內，應予准許，逾此範圍之請
    求，則於法無據。
  ⒍不能工作之損失部分：原告主張其發生本件車禍前係自己擔
    任老闆，從事家電回收及仲介買賣中古家電，月平均收入約
    3至5萬元，雖無薪資證明或相關報稅資料，然因原告未滿65
    歲，能從事一般勞動工作，故以法定基本工資24,000元予以
    計算，又原告於陽明醫院之診斷證明書記載「兩下肢無力永
    遠無法從事粗重工作」，因原告自109年10月30日發生本件
    事故迄今已逾1年，故請求12個月不能工作之損失，共計288
    ,000元等語，惟據被告否認，並抗辯原告未提供相關證據證
    明其有薪資收入等語。然侵權行為賠償損害之請求權，乃在
    填補被害人之實際損害，而非更予以利益，故損害賠償以受
    有實際損害為成立要件，若無損害即無賠償之可言，此即所
    謂損害填補原則。經查，原告並未提出任何證據證明其發生
    本件車禍時乃從事家電回收及仲介買賣中古家電等工作，自
    無從僅憑原告片面之陳述逕認原告有因本件車禍傷害而受有
    不能工作之損失，故其此部分之請求，為無理由，應予駁回
    。
  ⒎精神慰撫金部分：原告因被告之過失行為而受有身體傷害之
    事實，已如前述，可認原告精神上受有相當之痛苦，當可請
    求精神上之損害賠償。爰審酌本件車禍經過、原告受傷之傷
    害程度暨後續治療情形及原告與被告之學歷、身分地位與經
    濟狀況（參酌本院卷第33頁原告自述之學歷，本院110年度
    嘉交簡字第1066號刑事簡易判決內有關被告學歷、生活狀況
    之記載、個資卷內被告的個人戶籍資料及兩造107至109年度
    稅務電子閘門財產所得調件明細）等一切情狀，認原告請求
    精神慰撫金以20萬元為適當，逾此範圍所為請求，即難准許
    。
　⒏基上，原告因本件車禍共計受有之損害508,780元【計算式：
    114,350+165,000+19,579+290+9,561+200,000】。　
四、綜上所述，原告依侵權行為及損害賠償請求權讓與等法律關
    係，請求被告給付原告508,780元，及自111年5月11日起（
    見本院卷第139頁）至清償日止，按年息百分之5計算之利息
    ，為有理由，應予准許，至逾此範圍之請求，則屬無據，應
    予駁回。
五、本件事證已臻明確，兩造其餘攻擊防禦方法，經審酌後核與
    判決結果不生影響，爰不逐一論述。
六、本件原告勝訴部分係就民事訴訟法第427條訴訟適用簡易程
    序所為被告敗訴之判決，依同法第389條第1項第3款規定，
    應依職權宣告假執行，故原告請求本院供擔保宣告假執行，
    僅係促使本院依職權宣告之提醒，本院無庸另命原告供擔保
    。另依同法第392條第2項規定，依職權宣告被告為原告供相
    當金額之擔保後，得免為假執行。至於原告受敗訴判決部分
    ，其假執行之聲請即欠缺依據，應併予駁回。
七、又本件係刑事附帶民事訴訟，而由本院刑事庭移送民事庭者
    ，依刑事訴訟法第504條第2項之規定，免納裁判費，惟本件
    移送民事庭後，仍有訴訟費用支出即第一審裁判費1,000元
    ，應按兩造勝敗比例分擔，較為公允，爰依民事訴訟法第79
    條規定，諭知訴訟費用之負擔如主文第3項所示，即被告負
    擔928元【計算式：（9,561+60,295）÷（14,950+60,295）×
    1,000≒928（小數點以下四捨五入）】，餘由原告負擔。
中　　華　　民　　國　　111 　年　　7 　　月　　13　　日
                  臺灣嘉義地方法院嘉義簡易庭
                                  法　官　周欣怡
以上正本係照原本作成。
如對本判決上訴，須於判決送達後20日內向本庭（嘉義市文化路
308之1號）提出上訴狀（均須按他造當事人之人數附繕本）。如
委任律師提起上訴者，應一併繳納上訴審裁判費。
中　　華　　民　　國　　111 　年　　7 　　月　　13　　日
                                  書記官  葉芳如